臺灣高等法院交通事件裁定　　　　　　100 年度交抗字第6 號
抗　告　人
即受處分人　康普企業
　　　　　　有限公司
代　表　人　賴朝冬
上列抗告人即受處分人因違反道路交通管理處罰條例案件，不服
臺灣臺北地方法院中華民國99年12月15日所為裁定（99年度交聲
字第1843號），提起抗告，本院裁定如下：
    主  文
抗告駁回。
    理  由
一、按「行車速度，依速限標誌或標線之規定」，道路交通安全
    規則第93條第1 項前段定有明文。又「汽車駕駛人，行車速
    度，超過規定之最高時速，或低於規定之最低時速，除有第
    43條第1項第2款情形外，處新臺幣（下同）1200元以上2400
    元以下罰鍰」、「汽車駕駛人之行為有下列情形之一，當場
    不能或不宜攔截製單舉發者，得逕行舉發：…七、經以科學
    儀器取得證據資料證明其行為違規。…第1 項逕行舉發，應
    記明車輛牌照號碼、車型等可資辨明之資料，以汽車所有人
    為被通知人製單舉發」，道路交通管理處罰條例第40條、第
    7 條之2第1項第7款、第4項亦分別定有明文。
二、原裁定意旨略以：抗告人即受處分人康普企業有限公司（下
    稱康普公司）所有之車牌號碼BY-1565 自用小客車（下稱系
    爭小客車），於民國98年11月27日上午8 時56分許，沿信義
    快速道路南往北方向行經象山隧道出口處時，因行車速度達
    時速62公里，超過該路段每小時50公里之最高速限，經設置
    於該路口之固定雷達式測速照相機拍攝採證，臺北市政府警
    察局信義分局警員乃依採證照片逕行舉發。抗告人於應到案
    日期前陳述意見，經原處分機關臺北市交通事件裁決所函請
    舉發單位調查結果，仍認抗告人有前揭違規行為，於99年10
    月13日以北市裁催字第裁22-A00000000號裁決書，裁處新台
    幣2000元之罰鍰，並記違規點數1 點。抗告人聲明異議意旨
    雖以：本件逕行舉發照片中，除系爭小客車外，尚有另一自
    小客車在系爭小客車之前，是測速照片測得之時速62公里數
    值，無法證明測自系爭小客車云云。然原審調查結果，認抗
    告人確有汽車駕駛人行車速度超過規定最高時速之違規事實
    ，原處分機關裁處抗告人罰鍰2000元，並記違規點數1 點，
    並無違誤，而裁定駁回異議等語。
三、抗告意旨略以：原審法院未就本案開庭審理，亦未賦予抗告
    人辨明之機會，侵害抗告人之訴訟權，且原審以原舉發單位
    臺北市政府警察局信義分局函附之雷達波範圍表作為判斷抗
    告人是否違規之依據，卻未提示予抗告人辨明，亦未就採證
    照片對抗告人有利部分加以審酌，有違刑事訴訟法第163 條
    第2項、第155條、第154條之規定，爰提起抗告云云。
四、經查：
  (一)抗告人所有之系爭小客車於98年11月27日上午8 時56分許，
    沿信義快速道路南往北方向行經象山隧道出口處時，為設置
    於該路口之固定雷達式測速照相機攝得行車畫面相片，且採
    證相片顯示之行車速度達時速62公里，超過該路段每小時50
    公里之最高速限，臺北市政府警察局信義分局警員乃依採證
    照片逕行舉發等情，有臺北市政府警察局舉發違反道路交通
    管理事件北市警交大字第AI0000000 號通知單存根聯影本、
    臺北市政府警察局信義分局99年11月29日北市警信分交字第
    09933035500 號函檢附之採證照片附卷可稽（見原審卷第18
    、19、25頁）。抗告人亦不否認採證路段之速限為時速50公
    里，及所有之系爭小客車於前述時間行經上開地點，遭固定
    雷達式測速照相機拍攝影像之事實，且有雷達測速採證照片
    在卷可按（見原審卷第18頁），此部分事實殆無疑義。且查
    採證路段設有「速限50公里」標誌，經比對雷達波範圍表，
    僅系爭小客車於認證範圍內，其為超速違規無誤等語相符，
    是本件雷達測速儀之雷達波範圍內，超速違規無誤；另採證
    之固定雷達式測速照相機，於98年依規定送經濟部標準檢驗
    局檢驗合格且領有檢驗合格證書，有效期間至99年3 月31日
    止（嗣99年3月23日再經檢定合格，有效期限迄100年3 月31
    日），具有高度準確性等情，有臺北市政府警察局信義分局
    於99年12月3日北市警信分交字第09930223200、0993312100
    0 號函及雷達測速儀檢定合格證書、雷達測速儀相片、雷達
    波範圍表在卷可按（見原審卷第12、20至23頁）。再經原審
    依舉發機關提供之「雷達波範圍表」說明，將判斷表放在本
    件測速相片上面，並將判斷表左右下方斜線A及B，先分別對
    準本件測速相片之左右下角，同時使本件測速相片之底線與
    判斷表之橫線（即虛線）平行後，確見抗告人所有之系爭小
    客車後半部於判斷表之斜線區域內，有原審99年12月14日勘
    驗筆錄附卷可稽（見原審卷第26頁），益見採證相片中，確
    僅系爭小客車於雷達波範圍內無訛。抗告人空言辯稱：雷達
    測速儀測得之時速，非測自系爭小客車云云，顯與存卷客觀
    事證不符，不足採信。
  (三)次按法院受理有關交通事件，依道路交通管理處罰條例第89
    條前段規定，準用刑事訴訟法之規定。惟準用有其自然限度
    ，僅就某事項所定之法規，於性質不相牴觸之範圍內，適用
    於其他事項之謂（最高法院41年台非字第47號判例意旨參照
    ）。道路交通管理處罰條例事件之本質為行政罰，與以追訴
    犯罪、實踐國家刑罰權為規範目的之刑事訴訟程序有間，法
    院受理交通聲明異議案件，既係以裁定為之，準用刑事訴訟
    法之規定，即不以經當事人言詞辯論為必要。且依道路交通
    案件處理辦法第16條規定，交通法庭就聲明異議之案件，必
    要時得訊問受處分人及其他關係人，並得傳喚證人，命行鑑
    定，實施勘驗；則法院於交通聲明異議事件，是否傳訊受處
    分人或為鑑定、勘驗，乃屬法院之裁量權。原審審酌卷內事
    證，認抗告人所有系爭小客車行車超速之違規事實已臻明確
    ，無庸再予傳訊抗告人到庭調查，因而未予傳喚，自無不合
    。抗告意旨以原審未開庭令抗告人（即受處分人）就相關事
    證表示意見云云，據以指摘原裁定程序違法，顯有誤會，自
    不足採。
五、綜上所述，抗告人所有之系爭小客車於上揭時、地有行車速
    度超過規定之最高時速等違規事實，洵堪認定。原審以原處
    分機關依道路交通管理處罰條例第40條、第63條第1 項規定
    ，裁處抗告人罰鍰2,000元，併記違規點數1點，核無不合，
    裁定駁回抗告人之異議聲明，經核並無違誤。抗告人徒執前
    詞，提起抗告，為無理由，應予駁回。
據上論斷，應依修正道路交通案件處理辦法第25條、刑事訴訟法
第412 條，裁定如主文。
中    華    民    國   100    年    1     月    31    日
                  刑事第二十四庭審判長法  官  李錦樑
                                      法  官  陳恆寬
                                      法  官  朱瑞娟
以上正本證明與原本無異。
不得再抗告。
                                      書記官  郭家慧
中    華    民    國   100    年    2     月    1     日